【裁判字號】    99,易,867
【裁判日期】    991231
【裁判案由】    家暴傷害
【裁判全文】
臺灣嘉義地方法院刑事判決               99年度易字第867號
公  訴  人  臺灣嘉義地方法院檢察署檢察官
被      告  丁柏芳
選任辯護人  李昶欣律師
上列被告因家暴傷害案件，經檢察官提起公訴（99年度偵字第36
51號），本院判決如下：
    主  文
丁柏芳犯傷害罪，處有期徒刑貳月，如易科罰金，以新臺幣壹仟
元折算壹日。
    犯 罪 事 實
一、丁柏芳為吳志賢之妻，吳明福、黃玉嬌分別為吳志賢與前妻
    吳袁素沉（已歿）所生之子、女（黃玉嬌因自小由他人收養
    ，與吳志賢不同姓），丁柏芳與吳志賢、吳明福及黃玉嬌間
    分別具有家庭暴力防治法第3 條第1 款、第3 款所定之家庭
    成員關係。丁柏芳於民國98年8 月25日16時許，在嘉義縣大
    林鎮○○里○○路19巷55號住處，因不滿吳志賢在其打電話
    時將電視音量調大，竟基於傷害他人身體之接續犯意，持寬
    約5 、6 公分之1 捲膠帶砸向吳志賢胸口，致吳志賢受有前
    胸頓挫傷之傷害。吳明福見丁柏芳傷害吳志賢，即要求黃玉
    嬌掛掉丁柏芳電話，丁柏芳見黃玉嬌拔掉電話線，承上犯意
    持電話聽筒打黃玉嬌之左、右手肘，吳明福見狀從身後環抱
    丁柏芳雙手阻止，黃玉嬌即趁隙逃往屋外，丁柏芳掙脫吳明
    福後又追出屋外隨手撿拾1 根木棍毆打黃玉嬌右小腿，致黃
    玉嬌受有左肘、右手擦挫傷、右小腿瘀腫等傷害。丁柏芳因
    不滿黃玉嬌逃跑，另基於毀損之犯意，於屋外持磚頭砸損吳
    明福所有停在屋外之車牌號碼7587-WS 號自用小客車引擎蓋
    及鈑金洩憤（丁柏芳此部分所涉毀棄損壞罪嫌，另由檢察官
    為不起訴處分），並承前傷害犯意，於吳明福阻止其持磚頭
    砸車時，以磚頭打吳明福左手腕，致吳明福受有左手前臂撕
    裂1.5 公分之傷害。
二、案經吳志賢、吳明福、黃玉嬌告訴臺灣嘉義地方法院檢察署
    檢察官偵查起訴。
    理  由
一、按被告以外之人於審判外之陳述，雖不符刑事訴訟法第159
    條之1 至第159 條之4 之規定，而經當事人於審判程序同意
    作為證據，法院審酌該言詞陳述或書面陳述作成時之情況，
    認為適當者，亦得為證據。當事人、代理人或辯護人於法院
    調查證據時，知有第159 條第1 項不得為證據之情形，而未
    於言詞辯論終結前聲明異議者，視為有前項之同意，刑事訴
    訟法第159條之5定有明文。查本件被告丁柏芳及其辯護人於
    言詞辯論終結前，對於下述本院採為認定犯罪事實依據之各
    項證據之證據能力，均未聲明異議（見本院卷第39、54頁）
    ，復經本院於審理時逐一提示予被告及其辯護人表示意見（
    見本院卷第54至58頁），本院審酌該等證據之取得過程並無
    瑕疵，與本案待證事實間復具有相當之關聯性，以之為本案
    證據並無不當，自得採為本件認定事實之基礎，合先敘明。
二、訊據被告丁柏芳固坦承有於上開時、地，與告訴人吳志賢、
    吳明福及黃玉嬌發生衝突之事實，惟矢口否認有何傷害犯行
    ，並辯稱：當天下午是告訴人3 人打伊，伊並沒有出手打傷
    他們。他們的傷不知道是怎樣來的，伊也沒有持磚頭砸告訴
    人吳明福上開車輛云云。另辯護人為被告辯護：依據卷附被
    告當時受傷之照片，不可能是如告訴人3 人所述跌倒受傷云
    云。經查：
  (一)上開犯罪事實，業據證人即告訴人吳明福於另案即其被訴傷
    害案件警詢、偵查及本案偵查中證述：98年8 月25日約16時
    許，伊與告訴人吳志賢、黃玉嬌在上開地點客廳看電視，被
    告從樓上下來，到客廳打電話，看到告訴人吳志賢將電視音
    量調大，被告就拿電話旁邊的膠帶打告訴人吳志賢，伊要告
    訴人黃玉嬌按掉電話，告訴人黃玉嬌按掉電話後，被告就用
    話筒打告訴人黃玉嬌，被告與告訴人黃玉嬌拉扯時，自己不
    慎跌倒，不知道撞到什麼東西，右上嘴唇破皮受傷，被告站
    起來後，還要打告訴人黃玉嬌，伊見情況不對就去抱住被告
    ，並叫告訴人黃玉嬌出去，被告掙脫伊後，在門口地上拿了
    1 支木棍，是平常告訴人吳志賢放在門口用作柺杖之用，被
    告跑出去繼續追打告訴人黃玉嬌的小腿，告訴人黃玉嬌逃走
    ，被告就隨地撿拾磚頭朝伊上開車輛砸，伊為了要阻止被告
    砸車，伊從後方抱住被告，被告掙脫，並用磚頭打伊的左手
    腕等語（分別見另案警卷影卷第2 至3 頁、另案偵卷影卷第
    4 頁背面、本案偵卷第9 至10頁），證人即告訴人黃玉嬌於
    另案即其被訴傷害案件警詢、偵查及本案偵查中證述：98年
    8 月25日16時許，告訴人吳志賢、證人吳明福及伊在上開地
    點客廳看電視，被告從樓上下來，到客廳打電話，看到告訴
    人吳志賢將電視音量調大，被告就拿電話旁邊的寬約5 、6
    公分包裹電線用的膠帶砸向告訴人吳志賢胸口，證人吳明福
    要伊按掉電話，伊拔掉電話線後，被告就拿話筒打伊左手肘
    、右手肘，伊與被告發生拉扯，拉扯時被告不慎跌倒，被告
    鼻子靠近嘴唇地方撞到椅背塑膠邊緣，後來被告爬起來追打
    伊，證人吳明福看到後就阻擋被告，伊往門外跑，被告掙脫
    證人吳明福後，又拿門口地上的1 支木棍打伊的右小腿，後
    來伊就跑去躲起來，之後的事情沒有看到等語（分別見另案
    警卷影卷第6 至7 頁、另案偵卷影卷第4 頁、本案偵卷第9
    頁），及告訴人吳志賢於另案即其被訴傷害案件、本案偵查
    中證述：98年8 月25日16時許，伊與證人吳明福、黃玉嬌在
    上開地點客廳看電視，被告在客廳打電話，伊將電視音量調
    大，被告就拿電話旁邊的膠帶打伊胸口，證人吳明福要證人
    黃玉嬌按掉電話，證人黃玉嬌按掉電話後，被告就用話筒打
    告訴人黃玉嬌手，被告與告訴人黃玉嬌拉扯時，自己不慎跌
    倒，不知道撞到什麼嘴唇受傷，被告站起來後，還要打告訴
    人黃玉嬌，證人吳明福過去抱住被告，並叫證人黃玉嬌出去
    ，伊沒有看到被告在屋外打證人黃玉嬌，後來伊走到屋外，
    有看到被告拿磚頭砸證人吳明福的車等語（分別見另案偵卷
    影卷第4 頁及其背面、本案偵卷第10頁），均屬大致相符。
    且衡以證人黃玉嬌因未親見，而並未證述證人吳明福上開車
    輛遭被告持磚頭砸損，及證人吳志賢因未親見，而並未證述
    證人黃玉嬌於逃出屋外後仍遭被告持木棍追打等情，應可推
    論證人吳明福、黃玉嬌及吳志賢上開證述，均應係己身親見
    親聞，而無串通矯造之理，否則何以其等就上開車輛遭被告
    砸損、證人黃玉嬌屋外仍遭被告追打等節，不併為串供之理
    ？況證人3 人遭被告打傷，受有上開傷害乙節，亦有98年8
    月25日嘉義基督教醫院診斷證明書影本3 紙在卷可參（見他
    字卷第3 至4 、6 頁），參諸證人3 人同日前往醫院急診乙
    情，如證人3 人欲假造傷勢誣陷被告，則僅假造其中1 人傷
    勢即可，何須同時假造3 人傷勢故意誣陷被告？另自卷附證
    人吳明福上開車輛鈑金受損照片4 張以觀（見他字卷第5 頁
    及其背面），亦可證諸證人吳明福上開證述被告持磚砸損上
    開車輛部分，確為屬實。是證人3 人上開證述均可採信，並
    有上開診斷證明書影本3 紙附卷可稽。是被告確有於上開時
    間、地點毆傷證人3 人之犯罪事實，要屬灼然。至被告辯稱
    ：證人3 人上開傷勢均非伊所為，不知其等傷勢從何而來，
    亦未持磚砸向證人吳明福上開車輛云云，均非可採憑。
  (二)至辯護人為被告辯稱：依據卷附被告傷勢，應非跌倒所造成
    ，足見證人3 人所述不實云云。然查此部分業據臺灣嘉義地
    方法院檢察署檢察官偵查終結，並以98年度偵字第7892、94
    53號不起訴處分認定證人3 人並無毆傷被告確定。且縱使證
    人3 人曾於上開時間毆傷被告，亦與其後被告毆傷證人3 人
    無涉，尚不能據此即推翻上情，而對被告為有利之認定。是
    辯護人上開辯稱，亦非可採。
  (三)綜上所述，被告因與證人3 人發生衝突，接連傷害證人3 人
    ，致其等受有上開傷害，至屬灼然。被告上開所辯，均係狡
    飾情詞，不足採信。從而，本件事證已臻明確，被告上開傷
    害犯行，洵堪認定，應予依法論科。
三、核被告丁柏芳所為，係犯刑法第277 條第1 項之傷害罪。另
    按稱家庭暴力者，謂家庭成員間實施身體或精神上不法侵害
    之行為，又稱家庭暴力罪者，謂家庭成員間故意實施家庭暴
    力行為而成立其他法律所規定之犯罪，家庭暴力防治法第2
    條第1 項、第2 項分別定有明文。查被告與告訴人吳志賢為
    夫妻，業據被告於本院審理中自承在卷（見本院卷第58頁）
    ，告訴人吳明福為告訴人吳志賢之子，亦據告訴人吳明福供
    述在卷（見本院卷第61頁），並均有告訴人吳志賢戶籍謄本
    1 紙在卷可佐（見另案偵卷影卷第6 頁），是告訴人吳志賢
    、吳明福分別與被告有家庭暴力防治法第3 條第1 款、第3
    款之家庭成員關係，可資確認。另告訴人黃玉嬌為告訴人吳
    志賢之女，從小由他人收養，目前仍收養中等情，則據告訴
    人吳明福、黃玉嬌於本院審理中供述明確（見本院卷第61頁
    ）。再按養子女與本生父母及其兄弟姊妹原屬民法第967 條
    所定之直系血親與旁系血親。其與養父母之關係，縱因民法
    第1077條所定，除法律另有規定外，與婚生子女同，而成為
    擬制血親，惟其與本生父母方面之天然血親仍屬存在。同法
    第1083條所稱養子女自收養關係終止時起，回復其與本生父
    母之關係。所謂回復者，係指回復其相互間之權利義務，其
    固有之天然血親自無待於回復，司法院大法官會議解釋釋字
    第28號意旨可資參照。是告訴人黃玉嬌雖自小由他人收養，
    與本生父親即告訴人吳志賢或其親屬間之權利義務關係，處
    於停止狀態，然自然血親關係仍然存在，亦即告訴人黃玉嬌
    仍與告訴人吳志賢有直系血親關係，而與被告有直系姻親關
    係，仍為家庭暴力防治法第3 條第3 款所定之家庭成員關係
    自明。是被告故意以暴力行為犯上開傷害罪，屬上開所稱之
    家庭暴力罪。又被告係基於同一傷害犯意，傷害告訴人3 人
    ，均係基於密切接近之時間、地點所為，且係侵害同一法益
    ，依一般社會健全觀念，在時間差距上，難以強行分開，應
    視為數個舉動之接續施行，合為包括之1 行為予以評價，屬
    接續犯。再被告以上開1 個傷害行為，傷害告訴人3 人，係
    1 行為觸犯數罪名，為想像競合犯，應依刑法第55條前段之
    規定，從一重處斷之。爰審酌被告素行尚佳，有臺灣高等法
    院被告前案紀錄表1 份在卷可參，及被告自承：國小肄業之
    智識程度，為大陸人，80幾年時嫁來臺灣，已經拿到身分證
    ，目前沒有工作，父親已經往生，母親90歲，在台灣沒有其
    他親人，也沒有需要伊扶養之人，在大陸還有1 個兒子，27
    歲，有時候要匯錢回去，因為兒子的肝不好等家庭狀況，僅
    因小事，即以上開手段，接連傷害同屬家庭成員之告訴人3
    人，致使告訴人3 人受有上開傷害，且犯罪後均未向能告訴
    人3 人表示歉意，賠償告訴人3 人所受之傷害，以略贖前愆
    ，且於偵審程序中矢口否認犯行，無從令本院見其悔悟之心
    ，犯後態度不佳，惟考量告訴人3 人所受之上開傷害尚非重
    大等一切情狀，量處被告如主文所示之刑，併諭知易科罰金
    之折算標準，以資懲儆。末查，被告所持以傷害告訴人吳志
    賢之膠帶1 捲，持以傷害告訴人黃玉嬌之電話聽筒，及持以
    傷害告訴人吳明福之磚頭，均無證據證明為被告所有之物。
    而被告持以傷害告訴人黃玉嬌之木棍，亦據告訴人吳明福於
    偵查中證述：係告訴人吳志賢供外出所用之柺杖等語明確，
    足認上開木棍亦應非被告所有之物，是均不宣告沒收，附此
    敘明。
據上論斷，應依刑事訴訟法第299 條第1 項前段，刑法第277 條
第1 項、第55條前段、第41條第1 項前段，刑法施行法第1 條之
1 第1 項、第2 項前段，判決如主文。
本案經檢察官林俊良到庭執行職務。
中    華    民    國    99    年    12    月    31    日
                    刑事第一庭  法  官  張志偉
以上正本證明與原本無異。
如不服本判決應於收受判決後10日內向本院提出上訴書狀，並應
敘述具體理由；其未敘述上訴理由者，應於上訴期間屆滿後20日
內向本院補提理由書（均須按他造當事人之人數附繕本）「切勿
逕送上級法院」。告訴人或被害人如對於本判決不服者，應具備
理由請求檢察官上訴，其上訴期間之計算係以檢察官收受判決正
本之日期為準。
中    華    民    國    99    年    12    月    31    日
                                書記官  張子涵
附錄法條：
中華民國刑法第277條第1項
（普通傷害罪）
傷害人之身體或健康者，處 3 年以下有期徒刑、拘役或 1 千元
以下罰金。

司法院資訊處製作；財團法人民間司法改革基金會備份。
